【裁判字號】    97,裁,3892
【裁判日期】    970814
【裁判案由】    全民健康保險
【裁判全文】
最  高  行  政  法  院  裁  定
                                      97年度裁字第3892號
聲  請  人  甲○○
            乙○○○
            丙○○
上列聲請人因與相對人中央健康保險局高屏分局間全民健康保險
事件，對於中華民國97年1月11日高雄高等行政法院96年度簡字
第308號判決及97年4月29日本院97年度裁字第2494號裁定，聲請
再審，本院裁定如下：
    主  文
再審之聲請駁回。
再審訴訟費用由聲請人負擔。
    理  由
一、按對於確定裁定聲請再審，應依行政訴訟法第283條準用第
    277條第1項第4款之規定表明再審理由，此為必須具備之程
    式。所謂表明再審理由，必須指明確定裁定有如何合於再審
    事由之具體情事，始為相當。倘僅泛言有何條款之再審事由
    ，而無具體情事者，尚難謂已合法表明再審理由。如未表明
    再審理由，法院無庸命其補正。
二、本件聲請人對於高雄高等行政法院96年度簡字第308號判決
    及本院97年度裁字第2494號確定裁定聲請再審，略以：聲請
    人已於上訴狀說明法律見解，即違反全民健康保險法第13條
    、第9條第1款及第3款；依行政訴訟法第238條第1項、第264
    條、第246條第1項、第2項、第3項規定，對高等行政法院終
    局判決或裁定不服，除法律別有規定外，得上訴或抗告於最
    高行政法院，且本件應該可補正，原裁定卻未命補正，顯屬
    違法。又高雄高等行政法院違反行政訴訟法第246條規定，
    未命補正具體表明所涉及之原則性法律見解，且其未詳查聲
    請人在原審起訴狀已有法律之說明，嚴重違法。又依全民健
    康保險法第9條第1款、第3款及第13條規定，乙○○○與丙
    ○○為聲請人之眷屬，應隨同聲請人辦理投保及退保，當聲
    請人於屏東縣電器工會退保時，該二人亦隨即退保，相對人
    違法超過年限收取費用，顯屬侵權，即有行政訴訟法第273
    條第1項第13款規定之情事，此有乙○○○及丙○○中斷投
    保作業系統查詢表及該二人民國90年6月2日至95年6月30日
    止加保計費明細表可證。另依相對人96年3月21日函乙○○
    ○之內容，90年12月25日辦理分期攤繳，只繳5期，共計新
    臺幣（下同）34,500元，即違約註銷，為精算補充理由加入
    之事實，重新精算為126,410元，不違起訴狀之金額，爰請
    求廢棄原裁定，命相對人返還健保費及法定利息共143,227
    元云云。
三、經核聲請人之上開理由，無非說明其對於前訴訟程序高雄高
    等行政法院之判決及本院上開確定裁定不服之理由，主張該
    裁判均違法，然聲請人對於本院上開確定裁定係以其上訴狀
    具體表明之理由，並無涉及法律見解具有原則性之情事，而
    將其上訴駁回，究有如何合於行政訴訟法第273條第1項所定
    再審事由之具體情事，則未據敘明，於法自有未合。次查，
    聲請人提起上訴，是否合法，係屬本院應依職權調查裁判之
    事項，若對本院以其上訴為不合法而予駁回之裁定，以發見
    未經斟酌之證物為由聲請再審，應專屬本院管轄。關於聲請
    人於97年5月27日及97年6月16日之補充再審狀另主張本院上
    開確定裁定有行政訴訟法第273條第1項第13款再審事由乙節
    ，無非提出丙○○及乙○○○中斷投保作業系統查詢表、該
    二人90年6月2日至95年6月30日止加保計費明細表及相對人
    96年3月21日函為憑，惟該文書均屬事實審法院認定事實之
    證物，與聲請人提起上訴合法與否無涉，聲請人以之為證物
    ，自不足以證明其上訴為合法之事實，則其依行政訴訟法第
    273條第1項第13款對本院上開確定裁定聲請再審，亦不合法
    。綜上所述，本件再審之聲請為不合法，應予駁回。
四、依行政訴訟法第283條、第278條第1項、第104條、民事訴訟
    法第95條、第78條及第85條第1項前段，裁定如主文。
中    華    民    國    97    年    8     月    14    日
                    最高行政法院第四庭
                        審判長法官  鍾  耀  光
                              法官  黃  淑  玲
                              法官  姜  仁  脩
                              法官  王  德  麟
                              法官  黃  清  光
以  上  正  本  證  明  與  原  本  無  異
中    華    民    國    97    年    8     月    14    日
                              書記官  王  史  民


司法院資訊處製作；財團法人民間司法改革基金會備份。
